最高法院刑事判決　　　　　　九十六年度台上字第三一一六號
上　訴　人　台灣高等法院台中分院檢察署檢察官
被　　　告　甲○○
　　　　　　乙○○
共　　　同
選任辯護人　王炳輝律師
上列上訴人因被告等違反公職人員選舉罷免法案件，不服台灣高
等法院台中分院中華民國九十五年十二月五日第二審判決（九十
五年度選上訴字第一七四０號，起訴案號：台灣彰化地方法院檢
察署九十四年度選偵字第三二號），提起上訴，本院判決如下：
    主  文
上訴駁回。
    理　由
按刑事訴訟法第三百七十七條規定，上訴於第三審法院，非以判
決違背法令為理由，不得為之。是提起第三審上訴，應以原判決
違背法令為理由，係屬法定要件。如果上訴理由狀並未依據卷內
訴訟資料，具體指摘原判決不適用何種法則或如何適用不當，或
所指摘原判決違法情事，顯與法律規定得為第三審上訴理由之違
法情形，不相適合時，均應認其上訴為違背法律上之程式，予以
駁回。本件檢察官上訴意旨略稱：(一)、證人即有投票權之選民吳
見、胡蔡月桃、蔡長慶、李楊斷於偵查時均證稱：民國九十四年
十月初里長有帶一位女士前來贈送匾額，她說是慶祝伊等結婚金
婚或鑽石婚紀念，並說年底鎮長選舉時，拜託投給甲○○；證人
蔡長慶並證稱，送匾額當天亦同時有收到甲○○之競選文宣，而
被告乙○○亦坦承有前往贈送匾額。另證人謝楊盈、巫螺、洪巫
桂及詹林清梅於偵查中亦分別證稱，被告甲○○、乙○○二人於
贈送伊等匾額時，有請求拜託選舉之事，並交付選舉文宣等語。
足認被告等於贈送匾額時，或藉機向有投票權之受贈者明示該年
底鎮長選舉時，投票給甲○○等語，或同時分送足以表彰甲○○
參選彰化縣溪湖鎮鎮長之紙杯、面紙，已表彰甲○○係該項選舉
候選人之事實。雖證人洪巫桂、吳見、巫螺、胡蔡月桃、詹林清
梅、蔡長慶、李楊斷於第一審審理時，均改稱被告等贈送匾額時
，僅表示祝福，並未提及選舉之事云云。顯與一般贈送他人禮品
時，除會表達祝賀及交付禮品外，尚會與受贈者閒話家常，以示
送禮誠意之常情不相符。且證人洪巫桂、胡蔡月桃、詹林清梅、
蔡長慶於第一審審理時，另稱彼等於偵查中之陳述內容為真實。
上開證人或因年事已高，距受贈匾額之時間已久，而有記憶不清
之情事，或因被告在庭，礙於情面，為迴護被告等而翻異前詞，
其等於第一審審理時之證詞自不足採，應以彼等於警詢、偵查中
證述之內容為可信。原判決逕以彼等前後證詞有歧異，即認有瑕
疵而不採信，其判斷事理顯有違經驗法則。(二)、上訴人等辯稱在
贈送匾額之前，為避免引起外界懷疑賄選，曾向法律顧問張崇哲
律師請教相關法律問題，經告以因被告等平日在選民婚喪喜慶時
即有送禮，不能因參選，連正常行為都不敢做，要以縣議員身分
來送，跟選舉無關即可。如對方主動提及選舉之事，可以善意回
應，如謝謝或拜託。惟證人巫螺、胡蔡月桃、蔡長慶、李楊斷於
偵查中均稱伊等不認識甲○○；證人吳見、巫螺、詹林清梅更證
稱，收受匾額之前，不知甲○○要參選；證人謝楊盈、洪巫桂及
前開證人於偵查中均稱，未主動向贈匾之人提及鎮長選舉之事，
顯係被告二人主動告知受贈者關於甲○○參選之事，藉機向證人
等約定投票權之行使，主觀上難謂無行賄之犯意，原審遽為無罪
之判決，有適用法則不當之違法等語。
惟查：犯罪事實之認定，應憑證據，如未能發現相當證據，或證
據不足以證明被告犯罪時，自不能以推測或擬制之方法，以為裁
判之基礎。又檢察官就被告犯罪事實，應負舉證責任，並指出證
明之方法。因此檢察官對於起訴之犯罪事實，應負提出證據及說
服之實質舉證責任。倘其所提出之證據，不足為被告有罪之積極
證明，或其指出之證明方法，無從說服法院以形成被告有罪之心
證，基於證據裁判主義及無罪推定之原則，自應為被告無罪判決
之諭知。而證據之取捨與證據之證明力如何，均屬事實審法院得
自由裁量、判斷之職權；茍其此項裁量、判斷，並不悖乎通常一
般人日常生活經驗之定則或論理法則，又於判決內論其何以作
此判斷之心證理由者，即不得任意指摘其為違法，而據為提起第
三審上訴之合法理由。原判決以公訴意旨略稱：被告甲○○於民
國九十四年間係彰化縣縣議員，被告乙○○為甲○○之配偶，甲
○○為求於九十四年十二月三日舉辦之第十五屆彰化縣溪湖鎮鎮
長選舉能順利當選，在知悉彰化縣政府要為彰化縣境內金婚、鑽
石婚之民眾舉辦相關慶祝活動，即與被告乙○○及姓名、年籍不
詳之男子數人，共同基於交付賄賂予選民以行求賄選之概括犯意
，由甲○○先透過管道取得彰化縣溪湖鎮境內具有投票權之金婚
、鑽石婚選民名冊後，再向不知情之陳守輝所經營之「榮輝藝品
社」，購買外型精緻足以使人動心進而影響投票意向之金箔刺繡
裱製匾額多幅，欲假藉祝賀逢金婚、鑽石婚選民之機會，對於彰
化縣溪湖鎮內具有投票權之上開選民交付賄賂，而約其等於彰化
縣第十五屆彰化縣溪湖鎮鎮長選舉投票時，為一定行使投票權並
圈選候選人甲○○。嗣甲○○、乙○○及其他數名姓名、年籍不
詳之成年男子，或親自或由不知情之彰化縣溪湖鎮大突里里長鄭
復源、西寮里里長蔡建夫、番婆里里長曾銀水（渠三人所涉違反
公職人員選舉罷免法罪嫌，均經檢察官不起訴處分）之帶同，連
續於如原判決附表所示之時間、地點，攜帶如該附表「用以行求
之賄賂」欄所示之匾額，交付給逢金婚、鑽石婚之彰化縣溪湖鎮
具有投票權之選民謝楊盈、洪巫桂、吳見、巫螺、胡蔡月桃、詹
林清梅、蔡長慶、李楊斷等人（所涉刑法妨害投票罪嫌部分，均
經檢察官不起訴處分）；甲○○、乙○○及其他數名姓名、年籍
不詳之成年男子等人，並在交付上開外型精緻足以使人動心進而
影響投票意向之金箔刺繡裱製匾額予謝楊盈、洪巫桂、吳見、巫
螺、胡蔡月桃、詹林清梅、蔡長慶、李楊斷行賄時，約其投票支
持甲○○參選溪湖鎮鎮長，而為投票權一定之行使。嗣於九十四
年十月二十八日上午十一時許，警員持搜索票至甲○○位於彰化
縣溪湖鎮○○路○段四０九號執行搜索，扣得尚未送完之金箔裱
製匾額四幅，另巫螺等逢金婚、鑽石婚之選民經傳喚後，主動交
付所收受之金箔裱製匾額八幅、印有甲○○競選溪湖鎮鎮長之文
宣隨身包面紙四包、紙杯三十個等物。因認被告等涉犯修正前公
職人員選舉罷免法第九十條之一第一項之對於有投票權人交付賄
賂而約其投縹權為一定行使罪嫌云云。經審理結果認：(一)、甲○
○於當選彰化縣縣議員後，遇地方上有喜慶及表揚慶祝活動，曾
有贈送匾額之方式予以恭賀之情形。被告等所辯，係依循舊有之
慣例，遇有各類喜慶及表揚慶祝活動，即以贈送匾額之方式予以
恭賀等語，尚非全然無據。再甲○○於贈送系爭匾額前，因接近
選舉期間，為免觸法，曾徵詢其法律顧問張崇哲律師之意見，經
指點「只要以縣議員之身分來送，跟選舉無關就沒有關係，不能
因為選舉，就忽略了對選民之服務」等語。被告等本於信賴律師
專業之意見所為贈匾行為，難認主觀上有行賄之犯意。且被告等
除贈送系爭匾額予原判決附表所示之人外，另亦贈送予訴外人巫
焜城、曾謝秀瓊、劉陳換、陳春生、詹德義、楊陳沛、謝棟、謝
陳免、楊坤王、楊明忠、施束等人，贈送時僅稱祝賀結婚五十週
年或六十週年，並未談及選舉或請求投票支持甲○○等情。倘甲
○○主觀上有行賄之犯意，理應於贈送系爭匾額予前開證人時，
亦一併談及請求投票支持，當無僅於贈送系爭匾額予原判決附表
所示之八人時始請求投票支持之理。至被告等送匾額予原判決附
表所示之八人時，先說祝賀結婚五十週年或六十週年快樂等語道
賀後，稱年底溪湖鎮長選舉時「拜託」、「投票支持甲○○」等
語，應係贈送匾額表達祝賀之意後，回應受贈人順勢所為之一般
助選言論。難認被告等主觀上有賄選之認知及犯意。(二)、系爭匾
額之內容為鴛鴦戲水，右上方以紅色紙條黏貼受贈人姓名，左下
角則以紅色紙條黏貼「彰化縣縣議員甲○○」、「溪湖分局警友
辦事室副主任乙○○」之姓名，單價僅新台幣（下同）二百七十
元。而甲○○知悉彰化縣溪湖鎮公所舉辦金婚、鑽石婚慶祝活動
後，透過管道取得名冊後，向陳守輝購買系爭匾額贈予具有金婚
、鑽石婚資格之人。所贈送之匾額，僅二百七十元，依一般人消
費能力而言，價格不高，又無特別精緻之處，以當今社會大眾觀
念，只有代表祝賀之意，不具經濟價值，受贈者如珍惜則懸掛於
牆壁，否則即堆置於牆角，只有紀念意義而已。況被告等於彰化
縣政府舉辦相關慶祝活動，贈送系爭匾額，係以甲○○當時為彰
化縣縣議員之身分所贈送，與收受者之行使投票權間，並不具對
價關係。依卷內檢察官所舉之證據，尚不足資為被告有罪之積極
證明，因而撤銷第一審論處被告二人共同對於有投票權之人行求
賄賂，而約其投票權為一定之行使罪刑之判決，改判諭知其二人
無罪。已敘明憑以判斷之依據及心證理由，且對於證人吳螺、謝
楊盈、李楊斷、洪巫桂、詹林清梅、蔡長慶、胡蔡月桃、吳見等
人前後所為不盡一致之證詞，詳為取捨之論述說明，核無悖乎通
常一般人日常生活經驗之定則或論理法則，乃原審採證認事及對
於證據證明力判斷職權之適法行使，難認有何違背法令之情形。
檢察官上訴意旨並未依據卷內資料，具體指摘原判決有何違背法
令之情形，或有何具體足資證明被告等犯罪之證據，原審未依法
予以調查。仍執前詞，或對原審採證認事職權之適法行使，或對
原判決已明白論斷之事項，任意指摘違法，均與法律規定得為第
三審上訴理由之違法情形，不相適合，應認其上訴違背法律上之
程式，予以駁回。
據上論結，應依刑事訴訟法第三百九十五條前段，判決如主文。
中　　華　　民　　國　九十六　年　　六　　月　 十四 　日
                      最高法院刑事第十二庭
                          審判長法官  池　啟　明
                                法官  王　居　財
                                法官  郭　毓　洲
                                法官  韓　金　秀
                                法官  黃　梅　月
      本件正本證明與原本無異
                                      書  記  官
中　　華　　民　　國　九十六　年　　六　　月　　　　　日
                                                Ａ
